　　　　　　　　　 臺灣高等法院民事裁定
抗　告　人　張克聰
上列抗告人與相對人正峰彩色印刷有限公司間聲請發還擔保金事
件，抗告人對於中華民國100年6月22日臺灣板橋地方法院100年
度事聲字第149號裁定提起抗告，並於本院追加聲請，本院裁定
如下：
    主  文
抗告及追加聲請均駁回。
抗告（含追加聲請）訴訟費用由抗告人負擔。
    理  由
一、程序部分：按抗告法院所得審理之範圍，除有民事訴訟法第
    495條之1準用民事訴訟法第255條第1項但書之情形，以抗告
    人對於原裁定聲明不服之部分為限，不得就未經聲明之事項
    予以裁判（民事訴訟法第495條之1、第388條參照）。又抗
    告除本編別有規定外，準用第3編第1章之規定，民事訴訟法
    第495 條之1 第1 項定有明文。是以除有民事訴訟法第一項
    但書之情形外，訴之變更或追加須經他造同意始得為之。查
    抗告人於100年4月28日係依民事訴訟法第104條第1項第3款
    規定，以供擔保原因消滅為由，聲請原法院裁定返還提存物
    ，原法院駁回其聲請後，抗告人於本院追加依提存法第20條
    第2項聲請法院裁定准予領取或取回提存物，因基礎事實不
    同，與民事訴訟法第255條第1項第2款之要件不合，爰不予
    准許。
二、抗告人於原法院聲請及異議意旨略以：伊與相對人間假扣押
    事件，前遵原法院73年度全字第1020號裁定提供擔保新台幣
    （下同）4萬元，並經以原法院73年度存字第1590號擔保提
    存事件准許提存在案。因伊已於訴訟終結後，聲請原法院發
    函通知相對人行使權利而未為行使，爰依民事訴訟法第104
    條第1項第3款聲請返還前開提存物，且伊係於時效內之98年
    11月17日提出聲請，並未逾期，乃原法院司法事務官竟以
    100年司聲字第434號處分駁回伊之聲請，然公文往返致逾提
    領時效，亦非伊所願，以此不可抗拒之逾期歸責於伊，誠屬
    不公，爰聲明異議云云。經原裁定駁回抗告人之異議，抗告
    人不服，提起本件抗告。
三、抗告意旨略以：原裁定以不可歸責於己之因，裁定標的歸庫
    ，異議駁回，惟有標的物、提存人竟不能順利提領，叫人扼
    腕云云。
四、按提存物不能依第10條第3項、第17條第2項、第18條第2項
    或其他法律規定歸屬國庫者，自提存之翌日起25年內未經取
    回或領取時，亦歸屬國庫；前項情形，提存人或受取權人因
    不可歸責於自己之事由致未取回或領取提存物者，得於歸屬
    國庫之翌日起2年內，聲請該管法院裁定准予返還提存物，
    為提存法第20條第1、2項所明定。次按民國（下同）96年12
    月12日提存法修正公佈施行前已提存之事件，自提存之翌日
    起已逾25年而提存物未歸屬國庫者，得於提存法修正施行之
    翌日起2年內聲請領取或取回；未逾25年者，依第20條第1項
    之規定；但其殘餘期限未滿2年者，延長為2年，提存法第30
    條第1項第4款亦定有明文。
五、經查：
  (一)抗告人係於73年6月18日依原法院73年度全字第1020號裁定
    提供擔保，經原法院73年度存字第1590號擔保提存事件同日
    准許提存在案，有原法院73年度全字第1020號裁定、73年度
    存字第1590號提存書在卷可稽（見原法院卷第13至14頁）。
    自73年6月19日起至98年6月18日止，已屆滿25年，是上開提
    存事件，核屬96年12月12日修正公布之提存法第30條第1項
    第4款所規定「自提存翌日起已逾25年而提存物未歸屬國庫
    」之提存事件，依上開規定，得自修正施行之翌日起2年內
    即98年12月13日前聲請領取或取回提存物。
  (二)本件提存事件，因提存法於96年12月12日修正施行，原法院
    提存所曾於97年9月10日以（73）存字第1590號函，通知抗
    告人於98年12月12日前，儘速檢具原提存書及有關證明文件
    ，來院依法辦理取回提存物手續，以免提存物因逾期未取回
    而歸屬國庫。抗告人始於98年11月17日具狀聲請撤回依本件
    假扣押裁定所為之執行事件（原法院73年度執全字第816號
    假扣押強制執行事件），並由原法院以99年9月7日板院輔73
    執全正字第816號函覆准予備查；嗣抗告人於99年9月23日再
    依民事訴訟法第104條第1項第3款之規定，聲請原法院通知
    相對人於一定期間內行使權利，經原法院99年度司聲字第
    1407號駁回聲請，抗告人不服提起異議，嗣經原法院以99年
    度事聲字第112號將原裁定廢棄發回後，原法院於100年2 月
    23日以100年度司聲更一字第1號函通知相對人行使權利，有
    原法院97年9月10日（73）存字第1590號函、99年9月7日板
    院輔73執全正字第816號函、99年度司聲字第1407號、99年
    度事聲字第112號、100年4月14日板院輔民事夏100年度司聲
    更一字第1號函附卷可參（見原法院卷第8至12頁、第17頁、
    第21頁）。後因相對人並未於期限內行使權利，抗告人遂於
    100 年4月28日依民事訴訟法第104條第1項第3款規定向原法
    院提出本件返還擔保金之聲請（見原法院100年司聲字第434
    號卷第3頁抗告人民事聲請返還擔保金狀收文日期所載）。
  (三)是本件抗告人自提存翌日起25年內均未聲請取回提存物，亦
    未於提存法96年12月12日修正公布施行之翌日起2年內聲請
    取回，依上開提存法第20條第1項、第30條第1項第4款規定
    ，原法院73年度存字第1590號擔保提存事件之提存物，業於
    98 年12月13日歸屬國庫，原法院提存所並已於98年12月間
    解繳國庫在案，此有原法院73年度全字第1020號民事裁定、
    73年度存字第1590號提存書、原法院提存所100年5月16日（
    100）所文字第26號函附卷可佐（見原法院100年度司聲字第
    434號卷第6至7、40頁），並經原法院依職權調取相關卷宗
    查明屬實。則本件提存物既已依法於98年12月間歸屬並解繳
    國庫在案，抗告人遲至100年4月28日始依民事訴訟法第104
    條第1項第3款規定向原法院聲請返還，於法自屬無據。從而
    ，原法院司法事務官駁回抗告人返還擔保金之聲請，即無不
    合。原裁定維持司法事務官之處分而駁回抗告人之聲明異議
    ，於法並無違誤。抗告意旨指摘原裁定不當，聲明廢棄，為
    無理由，應予駁回。
六、據上論結，本件抗告為無理由，追加聲請不合法，爰裁定如
    主文。
中    華    民    國   100    年    9     月    29    日
                    民事第六庭
                        審判長法  官 黃國忠
                              法  官 劉坤典
                              法  官 黃莉雲
正本係照原本作成。
不得抗告。
中    華    民    國   100    年    9     月    30    日
                              書記官 魏汝萍